【裁判字號】    88,交易,100
【裁判日期】    890201
【裁判案由】    過失傷害
【裁判全文】
臺灣雲林地方法院刑事判決
    公  訴  人  臺灣雲林地方法院檢察署檢察官
    被      告  甲○○
右列被告因過失傷害案件，經檢察官提起公訴（八十七年度偵字第五六二四號），本
院判決如左：
    主  文
甲○○從事業務之人，因業務上之過失傷害人，處有期徒刑肆月，如易科罰金，以參
佰元折算壹日。
    事  實
一、甲○○係興農公司永定營業所主任，以販賣農藥、肥料及辦理人壽保險、旅遊等
    為其業務，因業務需要必須駕車送貨、拜訪客戶，駕駛車輛為其業務上不可或缺
    之附隨業務，亦是從事駕駛業務之人。於民國八十七年七月二十日上午九時三十
    分許，駕駛已經報廢之無號牌歐普紅色自用小客車，由雲林縣二崙鄉楊賢村竹圍
    往西螺鎮由西往東方向（如圖示甲車）行駛，途經二崙鄉義庄村新庄子十南六號
    電桿附近之無號誌交岔路口時，適其左方有乙○○騎乘ＭＬＳ－九０二號重型機
    車由義庄村往大華村北往南方向沿產業道路駛來。甲○○原應注意行經無號誌之
    交岔路口，應減速慢行，並隨時注意車前狀況，作隨時停車之準備；乙○○則疏
    未注意左方車讓右方車先行及減速慢行，而當時亦無不能注意之情形，被告竟疏
    未注意車前狀並隨時作停車準備；乙○○則疏未注意讓左方車先行，並減速慢行
    注意車前狀況，而以時速約四十公里之速度通過，故甲○○之小客車左前方（駕
    駛座方向）與機車右側在路口中央相撞，使乙○○人車倒地，因而受有右跟複
    雜性巨大裂傷合併皮瓣壞死及缺損。
二、案經乙○○訴請雲林縣警察局西螺分局報請台灣雲林地方法院檢察署檢察官偵查
    起訴。
     理  由
一、訊據被告甲○○承認於上開時地駕車與告訴人乙○○發生車禍，致造訴人受傷之
    事實，但否認其以駕駛為業及有過失，並辯稱：伊當時係開自用小客車，而非開
    貨車送貨，與業務無關，且行經肇事地點時有減速慢行云云。惟查：(一)被告係興
    農公司永定營業所主任，以販賣農藥、肥料及辦理人壽保險、旅遊為其業務，因
    業務需要必須駕車送貨、拜訪客戶，肇事當時係駕車是前往新庄（一個村落）農
    友（客戶）家採土壞回去檢測及看看農友種菜情況以及施用其公司所販賣的肥料
    情形，而做田間拜訪服務等事實，被告曾於偵、審理中自白承認（見偵卷第六頁
    反面、本院八十八年四月三十日訊問筆錄），是其駕駛車輛為其業務上不可或缺
    之附隨業務，且肇事當時被告係開車前往客戶處做田間拜訪服務，亦屬其業務範
    圍之一，本次駕車當係其執行業務所附隨之業務，並不因其駕駛之車輛係貨車或
    小客車而有不同。是其嗣後否認此一事實，委無可採。(二)八十七年七月二十日上
    午九時三十分許，被告駕駛已經報廢之無號牌歐普紅色自用小客車，由雲林縣二
    崙鄉楊賢村竹圍往西螺鎮由西往東方向（如圖示甲車）行駛，途經二崙鄉義庄村
    新庄子十南六號電桿附近之無號誌交岔路口時，適其左方有乙○○騎乘ＭＬＳ－
    九０二號重型機車由義庄村往大華村北往南方向沿產業道路駛來。甲○○原應注
    意行經無號誌之交岔路口，應減速慢行，並隨時注意車前狀況，作隨時停車之準
    備；乙○○則疏未注意左方車讓右方車先行及減速慢行，而當時亦無不能注意之
    情形，二人竟均疏未注意及此，致小客車左前方（駕駛座方向）與機車右側在路
    口中相撞，使乙○○人車倒地，因而受有右跟複雜性巨大裂傷合併皮瓣壞死及
    缺損等情，業經告訴人乙○○指訴歷歷，並有雲林縣警察局西螺分局八十八年五
    月二十日西警刑字第三０五號函附之道路交通事故調查報告表一份（見審卷第二
    十九頁、第三十二頁；警卷所附之道路交通事故調查報告表圖是錯誤的）、告訴
    人受傷診斷證明書二件附卷為證。而依該報告表所載：肇事地點為無號誌之十字
    路口，車道均為約五公尺寬之產業道路，撞擊地點約在道路中心點，兩車撞擊位
    置為小客車右保險桿、機車右側，被告之單邊（駕駛座邊）煞車痕一．二公尺，
    車身呈約四十五度往右斜，告訴人之機車倒地後往左滑行一．五公尺等情綜合研
    判，被告於行經交岔路口時顯未注意車前狀況；告訴人駕駛機車未讓左方車先行
    ，並未減速慢行，均為本件發生車禍之原因，即因雙方過失行為所競合而生車禍
    ，雖告訴人之過失較重，但難解免被告之過失責任。本院將此一車禍事件囑託嘉
    雲區行車事故鑑定委員會、及台灣省車輛行車事故鑑定委員會鑑定結果，亦認為
    ：乙○○駕駛重機車，左方車未讓右方車先行，應為肇事主因，而甲○○駕駛自
    小客車，行經無號誌交岔路口未注意車前狀況未減速慢行，為肇事次因，有其鑑
    定意見書各一份附卷可參，但鑑定報告就告訴人自承以四十公里時速通過交岔路
    口，未認定乙○○未減速行；而就被告煞車痕僅單邊一．二公尺（因被告係往右
    閃），依一般公路汽車煞車距離、行車速度對照表，煞車痕一．八至二．二公尺
    間之車速為時速二十公里，被告當時之行車速度應在時速二十公里以下，已是相
    當的慢，不能謂被告未減速慢行，鑑定意見竟謂被告未減速慢行。以上二點，與
    本院認定不同部分，為本院所不採，合予敘明。又被告之過失行為與告訴人之受
    傷間，有相當因果關係，其犯業務過失傷害犯行，已堪認定。
二、被告駕車服務顧客執行業務，駕駛車輛為其業務上之附隨業務，其於執行業務中
    開車肇事，致人受傷，核其所為，應成立刑法第二百八十四條第二項前段之業務
    過失傷害罪。爰審酌被告專科畢業，無犯罪前科，品行尚稱良好；本件車禍之發
    生，其過失責任較輕；告訴人過失責任較重，但受傷不輕，迄今尚未痊愈；而被
    告亦尚未賠償告訴人所受損害，犯後亦避重就輕，態度不佳等一切情狀，判處如
    主文所示之刑，並諭知易科罰金折算之標準，以示懲儆。
三、據上論斷，應依刑事訴訟法第二百九十九條第一項前段，刑法第二百八十四條第
    二項前段、第四十一條，罰金罰鍰提高標準條例第一條、第二條前段，判決如主
    文。
中      華      民      國      八十九      年      二    月      一    日
                                             法  官  康  樹  正
右正本證明與原本無異。
如不服本判決，應於判決送達後十日內向本院提出上訴狀( 應附繕本 )。
                                             書記官  劉  鴻  成
中      華      民      國      八十九      年      二    月      一    日
刑法第二百八十四條
  因過失傷害人者，處六月以下有期徒刑、拘役或五百元以下罰金，致重傷者，處一
  年以下有期徒刑、拘役或五百元以下罰金。
  從事業務之人，因業務上之過失傷人害者，處一年以下有期徒刑、拘役或一千元以
 下罰金，致重傷者，處三年以下有期徒刑、拘役或二千元以下罰金。


司法院資訊處製作；財團法人民間司法改革基金會備份。
